# 关于股东原始投入及资金成本认定

提问人：tuphin 时间：2019-12-27 08:05:12
一、基本情况介绍
2016 年 12 月 22 日，甲方 A 开发建设控股有限公司（以下简称 “A”）、乙方 B 石油化工有限公司（以下简称 “B”，系本次被审计主体）、丙方 C石油化工有限公司（以下简称 “C”）签订《投资协议》（以下简称 “协议”），约定如下：
基于 B 正在筹建 150 万吨/年特种油及 15 万吨/年医药食品级白油一期项目，资金缺口 18000 万元，A 为了帮助 B 和 C 开展项目建设，以资本金的形式向 B 投资人民币 18000 万元，同时 C 向 B 增资 11000 万元。增资完成后 B 注册资本及实收资本均为 114000 万元，其中 A 占比15.79%、C 占比84.12%、D占比 0.09%。
同时三方约定：由于 A投资的目的是为了帮助 B 与 C尽快开展项目建设，因此三方约定的本次 A 投资的期限为 3 年，投资起始日为A 缴付全部投资款完成日，投资期满后 1 年内，A 按照《公司法》和《企业国有产权转让管理暂行办法》的相关规定转让所持有的 B 股权，协议各方约定在股权转让过程中对A 所持有的B 股权价值采用重置成本法评估。C有权按照《公司法》规定，在同等条件下优先购买 A持有的 B 股权，并承担股权转让过程中所发生的税、费，并确保 A所持有 B股权的转让价格不低于下述计算公式：
A 投资款+A 投资款× 中国人民银行公布的 1-5年（含 5 年）人民币贷款基准利率×110%× 投资起始日至 C 支付A 股权转让款的期间天数 ÷365天。
同时三方约定，本次增资完成后维持 B 原有组织架构和经营模式（即执行董事一名），A 不参与经营管理。
本项目建设期为三年，预计 2020 年初投产，当年利润预计为 35000 万元。
二、项目组分析
1 、关于资本金认定分析
根据协议，项目组判断，此次 A 投资双方约定了投资期限，投资期限内C需确保 A所持有 B股权转让价格不低于特定值，属于典型的 “明股实债”，但三方就投资期限届满的股权处置做了明确约定，即 A 将股权进行出售处置（C 优先同等条件下受让），因此其投资仍然满足权益的条件（资产扣除所有负债后的余额），应当作为权益工具进行核算。
2 、费用分析
2020 年系B 投产第一年，预测的第一年净利润为 35000 万元，扣除前期建设期间的盈利预计为 30000 万元左右，按照持股比例计算 A 享有的净损益为 4737 万元，按照同期银行贷款利息测算的利息费用为 3762 万元（18000*4.75%1.14）。
因股权价款以重置成本法评估，通过上述分析，项目组预测 C 很可能执行协议中规定的优先受让权。
根据会计制度规定 “谁受益谁负担原则”，因资金由B 使用并享有其带来的收益，因此该部分资金成本应当由 B 承担，即 B根据协议每年确认预计负债，待原股东回购时确认为当期权益。
请问项目组判断正确吗？有没有理论支持？感谢。

回答人：chenyiwei
项目组意见中的 “1、关于资本金认定分析” 仅针对B（项目公司？）自身的报表处理。C的个别报表和合并报表层面仍需将回购义务确认为负债，即明股实债体现在 C 的报表层面。（注：请关注有无 A 有权要求 “减资退出”
的选项，否则在 B 的报表中就应确认为负债）
由于 B 自身报表中已将 A 的出资确认为权益，故B 自身报表中不能确认利息支出，利息支出只能体现在 C 的报表中。因此B不需要 “根据协议每年确认预计负债，待原股东回购时确认为当期权益”。